【裁判字號】    97,訴,503
【裁判日期】    971030
【裁判案由】    偽造文書等
【裁判全文】
臺灣宜蘭地方法院刑事判決               97年度訴字第503號
公  訴  人  臺灣宜蘭地方法院檢察署檢察官
被      告  丙○○
上列被告因偽造文書等案件，經檢察官提起公訴（97年度偵字第
3104、3427號），被告於本院準備程序中為有罪之陳述，經告以
簡式審判程序之旨，並聽取當事人意見後，由合議庭評議裁定由
受命法官獨任行簡式審判程序，判決如下：
    主       文
丙○○犯如附表所示之罪，各處如附表所示之刑。應執行有期徒
刑貳年伍月。扣案之「王國華」印章壹枚、行動電話（含SIM 卡
壹張，門號0000000000號、序號000000000000000 號）壹具、偽
造之「王國華」印文參枚均沒收。
    犯 罪 事 實
一、丙○○與姓名、年籍不詳，綽號「七頭仔」之成年男子所屬
    詐騙集團共同基於意圖為自己不法所有、行使偽造公文書及
    僭行公務員職務之犯意聯絡，由詐騙集團指示丙○○先於民
    國97年5 月間，在臺中市○○路某刻印店，委由不知情之刻
    印店人員偽刻「王國華」之印章1 枚，再分別於附表所示之
    時間，由詐騙集團撥打電話予甲○○、乙○○，假冒係地檢
    署檢察官、書記官等公職人員，訛稱其等遭詐騙集團冒名開
    設帳戶，名下帳戶即將遭凍結，需立即將帳戶內之款項提領
    出來，交由地檢署人員代為保管，嗣甲○○、乙○○陷於錯
    誤後，再通知丙○○前往甲○○、乙○○如附表所示住處附
    近之超商，接收詐騙集團所偽造臺灣臺中地方法院檢察署（
    以下簡稱臺中地檢署）有關監管帳戶資金內容之公文書之傳
    真，由丙○○冒充臺中地檢署科員王國華，持上開偽造之公
    文書前往甲○○、乙○○住處而行使之，致甲○○、乙○○
    陷於錯誤，而分別交付如附表所示數額之金錢額予丙○○，
    丙○○則於前開偽造之公文書內蓋用王國華之印章，偽造王
    國華之印文，以示收訖款項之意，再將該偽造之公文書交予
    甲○○、乙○○收執，足以生損害於王國華及臺中地檢署職
    務執行之公信力與公文管理之正確性，丙○○於詐得附表編
    號1、2之款項後，各別扣留25％及20％之金額供己花用，其
    餘款項則匯入詐騙集團指定之帳戶。嗣詐騙集團以相同之手
    法撥打電話予陳錦秀施以詐術時，陳錦秀佯裝受騙，迨丙○○假冒臺中地檢署科員自陳錦秀處取得新臺幣（下同）52萬
    元甫欲離去之際，為在場埋伏之警員捕獲，並扣得被告所有
    ，供施詐取財所用之「王國華」印章1顆及NOKIA 行動電話1
    具（含SIM卡1張，門號000 0000000號、序號0000000000000
    00號），始未得逞。丙○○則於有偵查犯罪權限之公務員發
    覺其附表編號1、2犯行前，主動坦承為其所為，而自願接受
    裁判。
二、案經乙○○、甲○○訴由宜蘭縣政府警察局宜蘭分局報請臺
    灣宜蘭地方法院檢察署檢察官偵查起訴。
    理        由
一、上開犯罪事實業據被告丙○○坦承不諱，核與證人乙○○、
    甲○○、陳錦秀、李海升所述情節大致相符，復有存摺類存
    款存入存根、乙○○板信商業銀行交易明細、乙○○郵政存
    簿交易明細各1份、存款利息計算單2張、全家便利超商發票
    、陳錦秀郵政存簿交易明細、贓物認領保管單各1 份、相片
    17張、偽造之臺中地檢署公文書3 紙及扣案之「王國華」印
    章1枚、行動電話1具可資佐證，足認被告任意性自白與事實
    相符，犯行堪予認定，應依法論科。
二、按公文書係指公務員職務上製作之文書，刑法第10 條第3項
    定有明文。刑法上偽造文書罪，係著重於保護公共信用之法
    益，即使該偽造文書所載名義制作人實無其人，而社會上一
    般人仍有誤信其為真正文書之危險，仍難阻卻犯罪之成立，
    況所偽造之機關現仍存在，其足生損害於該機關，最高法院
    54年度台上字第1404號著有判例可資參照。查偽造之「臺灣
    台中地方法院地檢署監管科」有關監管帳戶資金內容之文書
    係以檢察署監管科之名義製作，雖檢察署實際上並無此一單
    位，然其內容既涉及犯罪偵查業務，核與檢察署之業務相當
    ，且一般人非熟知檢察體系之組織，無從分辨該單位究否實
    際存在，而有誤信該等文書為公務員職務上所製作之文書之
    危險，揆諸前開說明，應認屬偽造之公文書無訛。被告明知
    其非臺中地檢署所屬之公職人員，竟冒用公務員身分，持偽
    造之公文書交付予乙○○、甲○○、陳錦秀而行使之，以遂
    行詐欺取財犯行，核其附表編號1、2所為係犯刑法第216 條
    、第211條之行使偽造公文書罪、第339條第1 項之詐欺取財
    罪及第158條第1項之僭行公務員職務罪；附表編號3 所為係
    犯刑法第216條、第211條之行使偽造公文書罪、第339條第3
    項、第1項之詐欺取財未遂罪及第158條第1 項之僭行公務員
    職務罪。被告偽造「王文華」之印章1 枚，用以偽造「王文
    華」之印文，均屬偽造公文書行為之一部；又偽造公文書之
    低度行為復為行使之高度行為所吸收，均不另論罪。被告與
    綽號「七頭仔」之成年男子所屬詐騙集團間，有犯意聯絡及
    行為分擔，應論以共同正犯。又被告利用不知情之刻印人員
    偽造「王文華」之印章1 枚，為間接正犯。被告佯稱係公務
    員，僭行公務員職權，並同時出示偽造之公文書而行使之，
    以之施詐取財，所犯上開三罪係屬一行為觸犯數罪名，為想
    像競合犯，應從一重以行使偽造公文書罪處斷，公訴意旨認
    從一重應論以詐欺取財罪云云，容有誤會。被告先後為附表
    編號1至3所示之犯行，均犯意個別，行為亦殊，應分論併罰
    之。又依被告警詢筆錄所示，被告於有偵查犯罪權限之公務
    員發覺其附表編號1、2之犯行前，即主動坦承為其所為，並
    自願接受裁判，有該警詢筆錄在卷可參，合於刑法第62條前
    段自首之規定，爰依該規定減輕其刑。爰審酌被告犯後自始
    坦認犯行，態度尚佳，其正值年壯，不思以正當途徑獲取財
    物，竟與詐騙集團共同假冒檢察署之名義，行使偽造之公文
    書，以之施詐取財，嚴重破壞檢察機關之公信力及人民對公
    署之信賴，肇致甲○○、乙○○各損失100萬及70 萬元之鉅
    款，並慮其大專畢業之智識程度等情狀，分別量處如附表所
    示之刑，並定其應執行之刑。公訴意旨未考量被告之犯後態
    度及其就附表編號1、2之犯行合於自首之規定等情，逕為有
    期徒刑4 年之求刑，略嫌過重，併予敘明。被告交付予甲○○、乙○○、陳錦秀偽造之公文書，均係由詐欺集團製作文
    字內容後，再傳真予被告，由被告以扣案之「王國華」印章
    偽造印文，以完成該偽造之公文書，並分別交予甲○○、乙○○、陳錦秀收執，是該等偽造之公文書雖係被告供詐欺取
    財所用之物，然業已交由甲○○、乙○○、陳錦秀收執持有
    ，非屬被告所有之物，爰不另為沒收之諭知，然偽造之公文
    書所附之「王國華」印文共3 枚，均係偽造之印文，連同扣
    案偽造之「王國華」印章1 枚，不問屬於被告與否，均應依
    刑法第219 條之規定宣告沒收之。另扣案之NOKIA行動電話1
    具（含SIM卡1張，門號000000 0000號、序號0000000000000
    00號）係被告所有，與詐騙集團聯絡詐欺取財等犯行所用之
    物，業據被告坦認在卷，應依刑法第38條第1項第2款宣告沒
    收之。
據上論斷，應依刑事訴訟法第273條之1第1項、第299條第1 項前
段，刑法第28條、第158條第1項、第216條、第211條、第339 條
第1項、第3項、第55條前段、第62條、第38條第1項第2款、第21
9條、第51條第5款，刑法施行法第1條之1第1項、第2項前段，判
決如主文。
本案經檢察官張立言到庭執行職務。
中    華    民    國    97    年    10    月    30    日
                  刑事第二庭法  官  楊坤樵
以上正本證明與原本無異。
如不服本判決應於收受本判決後10日內向本院提出上訴書狀，並
應敘述具體理由。若未敘述理由者，應於上訴期間屆滿後20日內
向本院補提理由書狀(均須按他造當事人之人數附繕本)。
                            書記官  謝佩欣
中    華    民    國    97    年    10    月    31    日
附錄本案論罪科刑法條全文：
中華民國刑法第158條
冒充公務員而行使其職權者，處3年以下有期徒刑、拘役或5百元
以下罰金。
冒充外國公務員而行使其職權者，亦同。
中華民國刑法第216條
行使第210條至第215條之文書者，依偽造、變造文書或登載不實
事項或使登載不實事項之規定處斷。
中華民國刑法第211條
偽造、變造公文書，足以生損害於公眾或他人者，處1年以上7年
以下有期徒刑。
中華民國刑法第339條
意圖為自己或第三人不法之所有，以詐術使人將本人或第三人之
物交付者，處5年以下有期徒刑、拘役或科或併科1千元以下罰金
。
以前項方法得財產上不法之利益或使第三人得之者，亦同。
前二項之未遂犯罰之。
附表
┌─┬──┬───┬───┬─────┬─────────┐
│編│時間│被害人│詐騙金│備註      │宣告刑            │
│號│    │、住處│額    │          │                  │
│  │    │      │      │          │                  │
├─┼──┼───┼───┼─────┼─────────┤
│ 1│97年│甲○○│100 萬│丙○○扣留│共同行使偽造公文書│
│  │5 月│、臺北│元    │詐得金額25│，足以生損害於公眾│
│  │28日│縣五股│      │％供己使用│及他人，處有期徒刑│
│  │中午│鄉成泰│      │，餘75萬元│拾月，扣案之「王國│
│  │12時│路1段7│      │匯入詐騙集│華」印章壹枚、行動│
│  │30分│巷48弄│      │團指示之台│電話（含SIM 卡壹張│
│  │許至│6號5樓│      │北富邦銀行│，門號0000000000號│
│  │翌日│      │      │林政輝6811│、序號000000000000│
│  │中午│      │      │00000000號│969 號）壹具、偽造│
│  │12時│      │      │帳戶      │之「王國華」印文壹│
│  │    │      │      │          │枚均沒收          │
├─┼──┼───┼───┼─────┼─────────┤
│ 2│97年│乙○○│70萬元│丙○○扣留│共同行使偽造公文書│
│  │8 月│、桃園│      │詐得金額20│，足以生損害於公眾│
│  │11日│縣中壢│      │％供己使用│及他人，處有期徒刑│
│  │上午│市榮東│      │，餘額匯入│玖月，扣案之「王國│
│  │9 時│路66之│      │詐騙集團指│華」印章壹枚、行動│
│  │許  │23 號3│      │示之不詳帳│電話（含 SIM卡壹張│
│  │    │樓    │      │戶內      │，門號0000000000號│
│  │    │      │      │          │、序號000000000000│
│  │    │      │      │          │969 號）壹具、偽造│
│  │    │      │      │          │之「王國華」印文壹│
│  │    │      │      │          │枚均沒收          │
├─┼──┼───┼───┼─────┼─────────┤
│ 3│97年│陳錦秀│52萬元│陳錦秀知悉│共同行使偽造公文書│
│  │8 月│宜蘭縣│      │受騙，佯裝│，足以生損害於公眾│
│  │14日│宜蘭市│      │配合指示交│及他人，處有期徒刑│
│  │上午│泰山路│      │付左列款項│壹年貳月，扣案之「│
│  │9 時│515 巷│      │予丙○○後│王國華」印章壹枚、│
│  │許至│6號   │      │，旋即由警│行動電話（含SIM卡 │
│  │同日│      │      │員出面逮捕│壹張，門號00000000│
│  │中午│      │      │丙○○    │70號、序號00000000│
│  │12時│      │      │          │0000000 號）壹具、│
│  │30分│      │      │          │偽造之「王國華」印│
│  │    │      │      │          │文壹枚均沒收      │
└─┴──┴───┴───┴─────┴─────────┘


司法院資訊處製作；財團法人民間司法改革基金會備份。
